臺灣屏東地方法院刑事判決　　　　　　　　　　　　　九十年度易字第一二六四號
　　公　訴　人　臺灣屏東地方法院檢察署檢察官
　　被　　　告　甲○○
　　被　　　告　戊○
右列被告等因詐欺案件，經檢察官提起公訴（八十九年度偵緝字第一０五號、八十九
年度偵調字第二十六號），本院判決如左：
     主  文
甲○○、戊○共同連續意圖為自己不法之所有，以詐術使人將本人之物交付，各處有
期徒刑陸月，如易科罰金，均以參佰元折算壹日。
     事  實
一、甲○○與戊○於民國八十七年間為同居人關係，二人明知經濟狀況已因合資興建
    坐落於屏東縣內埔鄉○○路○段三二四、三二六及三二八地號上之三棟房屋（建
    號分別為內埔鄉○○○段第四五二、四五一、四五０號）之建商撤資等因素陷入
    困境，缺乏償債能力，竟仍基於為自己不法所有之概括犯意，先於八十七年四月
    間，僱請壬○○、辛○○、乙○○及庚○○四人為其上開房屋從事建築材料之訂
    購及水電、土木、鋁門窗安裝等工程，致壬○○等四人陷於錯誤，誤認為甲○○
    及戊○有支付工程款之能力而完成工作，再由戊○開立以其為發票人，票面金額
    為新台幣（下同）六萬八千九百元之支票二張及票面金額為五萬元之支票三張，
    交予壬○○等四人，用以支應部分工程款，詎上開支票分別於同年十二月九日、
    十二月十三日及八十八年五月十五日，經付款銀行以存款不足為由退票，壬○○
    、辛○○、乙○○及庚○○等四人因此分別被詐得二十五萬一千五百元、十三萬
    元、二十萬五千元及三十九萬二千五百九十元之工程款。甲○○、戊○再於八十
    七年八月間以興建上開三棟房屋需款為由，向丙○○借款一百六十三萬五千元，
    並佯稱俟該三棟房屋完工後向銀行貸款即可返還借款，為取信丙○○起見，另由
    戊○開立面額共九十四萬元（到期日分別為八十七年十一月十二日、同年十一月
    十七日、同年十一月十八日、同年十一月十九日及同年十一月二十五日）之支票
    五張，及面額共六十九萬五千元（到期日為八十七年八月二十六日及八十七年十
    一月三十日）之本票四張交予丙○○，致丙○○陷於錯誤，向友人己○○、丁○○借得一百六十三萬五千元之現款借予甲○○、戊○，惟上述支票及本票均因存
    款不足而未兌現，始知受騙。
二、案經壬○○、辛○○、乙○○、庚○○、丙○○、己○○及李中翰訴請台灣屏東
    地方法院檢察署檢察官偵查起訴。
     理  由
一、被告甲○○及戊○均矢口否認有何詐欺犯行，被告甲○○辯稱：因告訴人壬○○
    等人未將工程做好，才未支付其餘工程款，向丙○○借款的部分是戊○去借的，
    與伊無關，伊並無詐欺的意思等語；被告戊○則辯稱：有開票予告訴人壬○○、
    辛○○、乙○○、庚○○等人用以支付上開房屋之工程款，亦有向丙○○以興建
    房屋為由借款，但因上開房屋興建完成後，向銀行貸款之過程不順利，才沒有錢
    還，並不是存心要詐欺等語。惟查，上開事實，業據告訴人壬○○、辛○○、乙○○、庚○○、丙○○、己○○及李中翰迭於偵、審中指述甚詳，並有以被告戊○為發票人、以屏東市第二信用合作社為付款人之支票五張（面額分別為五萬元
    、十四萬元二張、十五萬元及三十九萬元）、以中興商業銀行屏東分行為付款人
    之支票二張（面額均為六萬八千元）、以台灣省合作金庫屏南支庫為付款人之支
    票三張（面額分別為五萬元二張、十二萬元一張）、以被告戊○為發票人之本票
    四張及估價單三份等在卷可資參照，又被告甲○○、戊○因興建上開三棟房屋資
    金不足，乃向友人林全益、沈美雪借款三百萬元，無力償還，遂將其中二棟房屋
    登記予林全益、沈美雪所有，並因信用不佳，無法向銀行貸款，又將另一棟房屋
    登記予蔡秋蓮所有等情，業據證人林全益於偵查中證述明確（見九十年九月十八
    日偵訊筆錄），並有土地登記謄本三紙在卷可稽，被告戊○亦坦稱「我用那些人
    貸款，因我們本身條件不夠，財力不夠」等語（見八十八年十月十一日偵訊筆錄
    ），顯見被告甲○○、戊○於八十七年間興建上開房屋時，並無足夠資金，且已
    負債累累，如何能於房屋興建完成後、向銀行貸得足夠資金返還告訴人等之工程
    款及借款，誠有疑義。況被告戊○簽發，用以支付工程款之支票五張，發票日分
    別為八十七年十二月九日（付款人為屏東市第二信用合作社）、八十七年十二月
    十三日（付款人為台灣省合作金庫屏南支庫）、八十八年一月十七日（付款人為
    台灣省合作金庫屏南支庫）、八十八年四月十五日（付款人為中興商業銀行屏東
    分行）、八十八年五月十五日（付款人為中興商業銀行屏東分行），被告戊○簽
    發，向告訴人丙○○擔保借款之支票五張，發票日分別為八十七年十一月十七日
    、十一月十八日、十一月十九日、十一月二十五日（以上付款人均為屏東市第二
    信用合作社）及八十七年十一月十二日（付款人為台灣省合作金庫屏南支庫），
    然被告戊○早於八十七年十一月二十六日、同年十一月十六日及同年十一月二十
    三日分別遭台灣省合作金庫屏南支庫、中興商業銀行屏東分行及屏東市第二信用
    合作社因存款不足退票，有台灣省合作金庫屏南支庫八十八年八月六日合金屏南
    存字第三一六八號函、中興商業銀行屏東分行八十八年七月三十日興銀屏字第一
    四八號函及屏東市第二信用合作社八十八年七月二十六日屏二信總字第二零一號
    函在卷可按，被告二人猶一再以為銀行列為拒絕往來戶之戊○為名義簽發票據，
    其等有詐欺之意圖甚明。至被告甲○○辯稱積欠告訴人壬○○等人工程款，係因
    壬○○等人並未將房屋興建完成，伊是以債抵債云云，然上開房屋業於八十七年
    七月三十日興建完成，並取得使用執照及辦妥第一次保存登記等情，有卷附土地
    及建物登記謄本可參，且被告二人業已以戊○為發票人簽發票據，用以支付工程
    款，上開票據係事後因存款不足而未能兌現，若被告二人確實認為係爭房屋尚未
    完工，又豈會簽發票據支付工程款？是被告甲○○上開所辯，顯係事後卸責之詞
    ，不足採信。又被告甲○○辯稱向告訴人丙○○、己○○及李中翰借款部分，係
    戊○出面，與伊無關云云，然被告甲○○既自承上開房屋為伊之祖產，並於向告
    訴人丙○○借款時約定於房屋興建完成後即貸款還錢（見本院九十年十二月十八
    日調查筆錄及八十九年十一月十六日偵訊筆錄），被告戊○與該房屋並無淵源，
    若非經被告甲○○授意，豈會以自己名義借款供甲○○興建祖產？是被告甲○○
    上開所辯，亦不足採信。綜上諸情，被告二人僱請告訴人壬○○等人從事水電等
    工程時，及向告訴人丙○○、己○○及李中翰借款時，對嗣後將無力支付能力一
    事，當已有所預見，於事後無力還款之際又避走他處，拒不見面，與告訴人等二
    次調解亦不到場（見卷附屏東縣內埔鄉公所八九屏內鄉民字第一九六四號函），
   是被告二人有詐騙告訴人等之意圖及行為，灼然至明。其等辯稱無詐欺之意云云
    ，核屬卸責之詞，委無可採。本件事證明確，被告二人犯行實堪認定。
二、核被告甲○○、戊○所為，均係犯刑法第三百三十九條第一項之詐欺取財罪。被
    告二人有犯意之聯絡及行為之分擔，均為共同正犯。被告二人先後多次詐欺取財
    犯行，時間緊接，方法相同，觸犯構成要件相同之罪名，顯係各基於概括犯意反
    覆為之，應依連續犯規定分別論以一罪，並均依法加重其刑。爰審酌二人素行、
    犯罪動機、目的、手段、對告訴人造成之損害、及迄今未與告訴人等達成和解，
    賠償損害，暨其等犯最後之態度等一切情狀，分別量處如主文所示之刑，並均諭
    知易科罰金之折算標準。
三、末按行為後法律有變更者，適用裁判時之法律。但裁判前之法律有利於行為人者
    ，適用最有利於行為人之法律，刑法第二條第一項定有明文；查刑法第四十一條
    業經修正，並經總統於九十年一月十日公布施行，於同年月十二日生效。是本件
    被告二人犯罪之時間，雖在刑法第四十一條修正前，惟依刑法第二條第一項前段
    規定，仍應適用裁判時即修正後之刑法第四十一條第一項前段，就被告二人之宣
    告刑分別諭知易科罰金及其折算標準。
據上論斷，應依刑事訴訟法第二百九十九條第一項前段，刑法第二條第一項前段、第
二十八條、第五十六條、第三百三十九條第一項、第四十一條第一項前段，罰金罰鍰
提高標準條例第一條前段、第二條，判決如主文。
本案經檢察官許英輝到庭執行職務。
中      華      民      國    九十一    年      四      月     十一     日
                                      臺灣屏東地方法院刑事第三庭
                                          審判長法  官  黃國永
                                                法  官  余德正
                                                法  官  陳姵君
右正本證明與原本無異。
如不服本判決應於收受本判決後送達後十日內向本院提出上訴書狀，其未敘述上訴理
由者，並得於提起上訴後十日內向本院補提理由書狀（均須按他造當事人之人數附繕
本 ）「切勿逕送上級法院」
                                                書記官   蔡德章
中      華      民      國      九十一      年      四      月  十一    日
附錄：
刑法第三百三十九條
意圖為自己或第三人不法之所有，以詐術使人將本人或第三人之物交付者，處五年以
下有期徒刑、拘役或科或併科一千元以下罰金。
以前項方法得財產上不法之利益或使第三人得之者亦同。
前二項之未遂犯罰之。
